臺灣臺南地方法院民事判決
111年度訴字第498號
原      告  彭達煒  
被      告  蔡水原  
            蔡金泉  
            林蔡金珠
            蔡香蘭  
            呂勝雄  
            呂黃月見

            呂坤龍  

            呂美姿  
            呂坤吉  
            呂勝財  

            江呂麗香

            郭呂綉玉
            呂秀英  

            黃葉玉美
            黃淑珠  
            黃斐絹  
            薛清謀  
兼  上三人
訴訟代理人  黃鼎焱  
被      告  吳政耀  
            黃信宏  
            黃信德  
            黃瑟敏  
            蔡易達  
            呂旭來  

            呂旭南  
上  一  人
訴訟代理人  呂怡瑩  
被      告  呂旭東  

            蔡遠鈴  
            薛慧瑛    住○○市○○區○○街000號之0（遷                           出國外）
            黃文清  
            黃慧雯  
            蔡陳金丸
            蔡侑錄  
            吳政賢  


            吳千芬  

            薛宜卉  

上  一  人
法定代理人  曾心彤  

上列當事人間請求分割共有物事件，經本院於民國111年7月25日
言詞辯論終結，判決如下：
    主      文
兩造共有坐落臺南市○○區○○段○○○地號土地應予變價分割，所得
價金由兩造按附表所示應有部分之比例分配。
訴訟費用由兩造按附表所示應有部分之比例負擔。
    事實及理由
一、被告蔡水原、蔡金泉、林蔡金珠、蔡香蘭、呂勝雄、呂黃月
    見、呂坤龍、呂美姿、呂坤吉、呂勝財、江呂麗香、郭呂綉
    玉、黃葉玉美、吳政耀、黃信宏、黃信德、黃瑟敏、蔡易達
    、蔡遠鈴、薛慧瑛、蔡陳金丸、蔡侑錄、吳政賢、吳千芬、
    薛宜卉經合法通知，均未於言詞辯論期日到場，核無民事訴
    訟法第386條所列各款情形，爰依原告之聲請，由其一造辯
    論而為判決。
二、原告起訴主張：坐落臺南市○○區○○段000地號土地（下稱系
    爭土地）為兩造所共有，應有部分之比例如附表所示。兩造
    對於系爭土地並無不分割之協議，亦無因物之使用目的致不
    能分割之情形，兩造無法達成分割協議，爰依民法第823條
    、第824條規定，請求裁判分割共有物。系爭土地之共有人
    有36人，如為原物分割，各共有人分得之土地面積將過於狹
    小，無從為土地合理之經濟使用，系爭土地應以變價分割方
    式分割，始能發揮土地經濟效用，兼顧共有人之利益與實質
    公平。並聲明：求為判決如主文第1項所示。
三、被告方面：
（一）被告呂旭南、黃淑珠、黃斐絹、薛清謀、黃鼎焱、呂秀英
      、呂旭來、呂旭東、黃文清、黃慧雯：同意變價分割。
（二）被告蔡水原、蔡金泉、林蔡金珠、蔡香蘭、呂勝雄、呂黃
      月見、呂坤龍、呂美姿、呂坤吉、呂勝財、江呂麗香、郭
      呂綉玉、黃葉玉美、吳政耀、黃信宏、黃信德、黃瑟敏、
      蔡易達、蔡遠鈴、薛慧瑛、蔡陳金丸、蔡侑錄、吳政賢、
      吳千芬、薛宜卉未於言詞辯論期日到場，亦未提出書狀作
      何聲明或陳述。
四、得心證之理由：
（一）原告主張系爭土地為兩造所共有，應有部分之比例如附表
      所示。系爭土地無依使用目的不能分割之情事，亦無不得
      分割之特約之事實，業據其提出土地登記謄本為證，並為
      到庭之被告呂旭南、黃淑珠、黃斐絹、薛清謀、黃鼎焱、
      呂秀英、呂旭來、呂旭東、黃文清、黃慧雯所不爭執，被
      告蔡水原、蔡金泉、林蔡金珠、蔡香蘭、呂勝雄、呂黃月
      見、呂坤龍、呂美姿、呂坤吉、呂勝財、江呂麗香、郭呂
      綉玉、黃葉玉美、吳政耀、黃信宏、黃信德、黃瑟敏、蔡
      易達、蔡遠鈴、薛慧瑛、蔡陳金丸、蔡侑錄、吳政賢、吳
      千芬、薛宜卉則經本院合法通知，未於言詞辯論期日到場
      爭執，亦未提出書狀以供本院參酌，自堪信原告之上開主
      張為真實。
（二）按各共有人，除法令另有規定外，得隨時請求分割共有物
      。但因物之使用目的不能分割或契約訂有不分割之期限者
      ，不在此限。共有物之分割，依共有人協議之方法行之。
      分割之方法不能協議決定者，法院得因任何共有人之請求
      ，命為下列之分配：一、以原物分配於各共有人。但各共
      有人均受原物之分配顯有困難者，得將原物分配於部分共
      有人。二、原物分配顯有困難時，得變賣共有物，以價金
      分配於各共有人；或以原物之一部分分配於各共有人，他
      部分變賣，以價金分配於各共有人，民法第823條第1項、
      第824條第1項、第2項分別定有明文。查系爭土地為兩造
      所共有，兩造既未定有不分割之特約，亦無因物之使用目
      的不能分割之情事，兩造復不能達成分割協議，則原告依
      上開規定訴請分割系爭土地，即有理由。
（三）按分割共有物，究以原物分割或變價分配其價金，法院固
      有自由裁量之權，不受共有人主張之拘束，但仍應斟酌當
      事人之聲明，共有物之性質、經濟效用及全體共有人利益
      等，公平裁量。如分配原物有困難時，則應予變賣，以價
      金分配於各共有人（最高法院51年度台上字第271號、98
      年度台上字第2058號判決參照）。經查，系爭土地之面積
      僅27.1平方公尺，有土地登記謄本在卷可稽，共有人卻多
      達36人，倘依兩造之應有部分比例為原物分割，則原告僅
      分得13.55平方公尺，其餘13.55平方公尺則由被告35人公
      同共有，每人分得面積過小，將造成日後使用之困難，難
      以實現系爭土地經濟上之利用價值，足認系爭土地應有難
      以為原物分割之情形。本院斟酌系爭土地之面積、共有人
      之人數及使用情形、經濟效用、兩造之利益等一切情形後
      ，認為系爭土地之分割方法，應以變賣共有物後以價金按
      兩造之所有權應有部分比例分配於兩造之方式較為適當，
      亦符合公平分配之原則，爰判決如主文第1項所示。
五、按因共有物分割、經界或其他性質上類似之事件涉訟，由敗
    訴當事人負擔訴訟費用顯失公平者，法院得酌量情形，命勝
    訴之當事人負擔其一部，民事訴訟法第80條之1定有明文。
    查分割共有物事件本質上並無訟爭性，乃由本院斟酌何種分
    割方案較能增進共有物之經濟效益，並兼顧兩造之利益，以
    決定適當之分割方法。本件原告請求分割共有物，因兩造均
    獲得利益，如僅由敗訴之被告負擔，本院認為顯失公平，爰
    審酌兩造獲得之利益及就系爭土地應有部分之比例，判決本
    件訴訟費用應由兩造依主文第2項所示之比例負擔。
六、訴訟費用負擔之依據：民事訴訟法第78條、第85條第2項、
    第80條之1。
中　　華　　民　　國　　111 　年　　7 　　月　　27　　日
                  民事第二庭    法  官　蘇正賢  
以上正本係照原本作成。
如對本判決上訴，須於判決送達後20日內向本院提出上訴狀。
如委任律師提起上訴者，應一併繳納上訴審裁判費。
中　　華　　民　　國　　111 　年　　7 　　月　　27　　日
                                書記官　林容淑
附表：
編號 姓名 應有部分比例 1 彭建煒（原告） 2分之1 2 蔡水原 2分之1 （公同共有） 訴訟費用連帶負擔 3 蔡金泉  4 林蔡金珠  5 蔡香蘭  6 呂勝雄  7 呂黃月見  8 呂坤龍  9 呂美姿  10 呂坤吉  11 呂勝財  12 江呂麗香  13 郭呂綉玉  14 呂秀英  15 黃淑珠  16 黃葉玉美  17 黃斐絹  18 薛清謀  19 吳政耀  20 黃鼎焱  21 黃信宏  22 黃信德  23 黃瑟敏  24 蔡易達  25 呂旭來  26 呂旭南  27 呂旭東  28 蔡遠鈴  29 薛慧瑛  30 黃文清  31 黃慧雯  32 蔡陳金丸  33 蔡侑錄  34 吳政賢  35 吳千芬  36 薛宜卉